【裁判字號】    88,上易,5200
【裁判日期】    890314
【裁判案由】    建築法
【裁判全文】
臺灣高等法院刑事判決                          八十八年度上易字第五二號
    上  訴  人  乙○○
    即  被  告
右上訴人即被告因違反建築法案件，不服臺灣桃園地方法院八十八年度易字第一二七
六號，中華民國八十八年九月二十四日第一審判決（起訴案號：臺灣桃園地方法院檢
察署八十八_年度偵字第一五九０二號），提起上訴，本院判決如左：
    主  文
原判決撤銷。
乙○○對於依建築法規定停止使用之建築物，未經許可擅自使用，經制止不從，累犯
，處有期徒刑肆月，併科罰金新台幣拾萬元；有期徒刑如易科罰金，以參佰元折算壹
日；罰金如易服勞役，以銀元參佰元即新台幣玖佰元折算壹日。
    事  實
一、乙○○於民國八十五年曾犯竊盜罪，經臺灣桃園地方法院判處有期徒刑八月確定
    ，於八十六年十一月二日執行完畢。緣座落桃園縣平鎮市○○路三十六號三層樓
    房乙棟（有地下層），其各樓層所核發之使用執照均係做為住宅使用，甲○○於
    民國八十五間未經領得變更使用執照，即在該址經營明明ＫＴＶ酒店（營利事業
    登記證登記為明都冰果室），變更為供營業使用，經桃園縣政府工務局於八十六
    年一月十日查獲並依建築法第九十一條第一項規定停止供水、供電，甲○○竟未
    經向主管建築機關桃園縣政府工務局申請許可，即擅自使用發電機及地下水源接
    電、接水使用（甲○○業經臺灣桃園地方法院判處有期徒刑四月確定）；嗣乙○
    ○於八十七年三月五日自甲○○處受讓該店之營業權及生財設備，並將營利事業
    登記名稱變更為富麗冰果室，其明知上情，仍未經許可使用該發電機及地下水源
    擅自接電、接水，將該建築物變更為供營業使用在該址經營富麗酒店（店招原先
    援用明明酒店，嗣變更為富麗酒店），嗣於八十七年三月二十二日晚間九時許為
    警查獲，由桃園縣政府工務局以八十七年六月十八日八七桃縣工建（戊）字第三
    四七七號函裁處罰鍰新台幣（下同）六萬元，並勒令停止使用，惟乙○○仍基於
    一貫之單一犯意，繼續接電、接水擅自使用該業經依建築法規定停止使用之建築
    物，再於同年六月三十日晚間十一時十分許為警查獲，警查獲，由桃園縣政府工
    務局以八十七年七月三十日八七桃縣工建（戊）字第八六０一七號函裁處罰鍰十
    六萬元，並勒令停止使用，詎其經制止而不從，仍繼續以同一方法未經許可擅自
    使用該建築物，至同年七月三十日晚間七時許再度遭警查獲。
二、案經桃園縣政府工務局移送台灣桃園地方法院檢察署檢察官偵查起訴。
    理  由
一、前揭事實，業據被告乙○○供承不諱，核與證人甲○○、何鳳蘭分別於本院及原
    審證述之情節相符，而該建築物使用執照核准之用途係供住宅使用，甲○○未經
    許可將之變更為營業使用，且甲○○使用時即已遭停止供水、供電，甲○○並擅
    自接水、接電使用且已遭判刑確定等事實，有使用執照影本（原審卷第二十二頁
    至第二十四頁）、桃園縣建築物公共安全之構造及設備檢（複）查紀錄表二紙暨
    所附之照片影本、桃園縣政府工務局八十六年一月二十日八六桃縣工建（戊）字
    一八六四號函、營利事業登記證影本（偵查卷第三十七、三十八頁、原審卷第十
    七、十八頁），及本院自司法院電腦檔案列印之刑事判決書乙件可稽；被告接手
    經營該店後即未經許可擅自接水、接電使用，經查獲並勒令停止使用後，仍經制
    止不從繼續擅自使用而遭多次查獲等事實，亦有八十七年三月二十二日、同年六
    月三十日、同年七月三十日之違反社會秩序維護法案件現場紀錄影本各一紙、談
    話筆錄影本多紙，桃園縣警察局平鎮分局八十七年三月三十一日平警分行字第０
    三八六０號、同年七月十四日平警分行字第一四六六一號、同年八月三日平警分
    行字第一六０四八號查報函影本各一紙，桃園縣政府工務局八十七年六月十八日
    八七桃縣工建（戊）字第三四七七號、同年七月三十日八七桃縣工建（戊）字第
    八六０一號、同年八月十三日八七桃縣工建（戊）字第九五０四號裁處罰鍰及勒
    令使用處分函影本各一紙在卷可憑；至於被告雖另辯稱其原先不知該處遭斷水、
    斷電乙事云云，然查被告接手營業時該處即係使用發電機及地下水源，此業為被
    告所不諱言，並經證人甲○○供明，而該建築物位處桃園縣平鎮市○○路三十六
    號，係鄰接中壢市之繁華市區，以當今都會地區水電供應之型態，若無臺灣電力
    公司及臺灣省自來水公司供應之水電，實屬難以想像，且被告及其前手均係在該
    處違規經營酒店使用，若謂其不知該店曾遭取締及停止供水、供電，殆無可能，
    被告所辯顯屬避就之詞，要無可採；本案事證已臻明確，被告之犯行堪予認定。
二、核被告所為，其未經許可擅自接水、接電使用該建築物部分，係犯建築法第九十
    四條之一之罪；又其於八十七年三月二十二日遭查獲後，業經桃園縣工務局於八
    十七年六月十八日勒令停止使用，自該時起該建築物已為依建築法規定停止使用
    之建築物，被告仍未經許可而擅自使用，至同年六月三十日復遭查獲裁罰，其仍
    經制止而不從繼續擅自使用，此部分係另犯建築法第九十四條之罪；被告所犯上
    開二罪之犯罪構成要件雖不相同，然被告擅自使用該建築物之行為則始終在持續
    狀態中，並無變更，自屬以一行為而觸犯數罪名，應依想像競合犯之規定從情節
    較重之建築法第九十四條之罪處斷；其於八十五年曾犯竊盜罪，經臺灣桃園地方
    法院判處有期徒刑八月確定，於八十六年十一月二日執行完畢，有原審法院被告
    全國前案紀錄表一份存卷可參，其受有期徒刑執行完畢後，於五年內再犯有期徒
    刑以上之本罪，為累犯，應依法加重其刑；原審據以論科，固非無見，惟原判決
    將被告僅有之單一繼續行為強予割裂，認被告係以二行為分別觸犯建築法第九十
    四條及第九十四條之一之罪，併予分論併罰，其適用之法則自嫌未洽；被告以其
    不知該處曾遭斷水、斷電，及原審量刑過重為由提起上訴，雖無理由，然原判決
    既有可議，自應由本院予以撤銷改判；爰審酌被告犯罪目的、動機、手段、所生
    危害，迭經數次查獲違規使用建物並經制止後，猶執意使用，漠視法令及政府公
    權力之行使，其犯後已知錯誤，態度尚佳等一切情狀，量處如主文所示之刑，並
    諭知易刑折算之標準，以示懲儆。
三、被告經合法傳喚，無正當理由不到庭，爰不待其陳述，逕行判決。
據上論斷，應依刑事訴訟法第三百六十九條第一項前段、第三百六十四條、第二百九
十九條第一項前段、第三百七十三條、建築法第九十四條、第九十四條之一、刑法第
十一條前段、第四十七條、第五十五條、第四十一條、第四十二條第二項、現行法規
所定貨幣單位折算新台幣條例第二條、罰金罰鍰提高標準條例第二條，判決如主文。
本案經檢察官吳國南到庭執行職務。
中      華      民      國    八十九    年      三      月     十四     日
                              臺灣高等法院刑事第二十三庭
                                  審判長法  官
                                        法  官
                                        法  官
不得上訴
附錄法條：建築法第九十四條、第九十四條之一


司法院資訊處製作；財團法人民間司法改革基金會備份。
